臺灣高等法院臺南分院刑事裁定
110年度抗字第684號
抗  告  人  黃泊錫
0
上列抗告人因違反廢棄物清理法等案件，經法務部調查局臺南市
調查處處長聲請對其財產保全扣押，不服臺灣臺南地方法院中華
民國110年7月20日裁定（110年度聲扣字第12號），提起抗告，
本院裁定如下：
    主  文
抗告駁回。   
    理  由
一、聲請意旨如附件聲請書所載。
二、按可為證據或得沒收之物，得扣押之；為保全追徵，必要時
    得酌量扣押犯罪嫌疑人、被告或第三人之財產，刑事訴訟法
    第133條第1項、第2項分別定有明文。又非附隨於搜索之扣
    押，除以得為證據之物而扣押或經受扣押標的權利人同意者
    外，應經法官裁定；偵查中檢察官認有聲請前條扣押裁定之
    必要時，應以書面記載前條第3項第1款、第2款之事項，並
    敘述理由，聲請該管法院裁定；司法警察官認有為扣押之必
    要時，得依前項規定報請檢察官許可後，向該管法院聲請核
    發扣押裁定，刑事訴訟法第133條之1第1項、第133條之2第1
    項、第2項亦定有明文。次按為達遏抑犯罪之一般及特別預
    防效果，犯罪所得沒收或追徵執行之保全扣押，乃有效剝奪
    不法利得之手段。保全扣押裁定，係一項暫時之保全執行名
    義，效果僅止於財產之禁止處分，而非永久剝奪，目的在於
    確保實體判決之將來執行，其屬不法利得剝奪之程序事項規
    定，以自由證明為已足，並非須經嚴格證明之犯罪實體審究
    。經查，本件係由聲請人法務部調查局臺南市調查處處長認
    有為扣押之必要，而依刑事訴訟法第133條之2第1項、第2項
    規定報請檢察官許可後，向法院聲請核發扣押裁定，乃法所
    許，合先敘明。　　
三、原裁定意旨略以：
　㈠抗告人涉嫌違反廢棄物清理法等罪嫌重大，及其名下財產資
    料，業據聲請人提出原審法院110年度聲搜字第609、625、6
    38號搜索票暨搜索扣押筆錄、行政院環境保護署環境督察總
    隊南區督察大隊110年6月9日行政稽查紀錄及現場稽查照片
    、扣押物「登泰企業社合約書影本」、陳又銘（110年6月29
    日）調查筆錄、晉通公司委託登泰企業社清運污泥及廢膠簽
    呈、扣押物「109年1〜6月登泰企業社交易憑證」、「109年7
    〜12月登泰企業社交易憑證」、「110年1〜5月登泰企業社交
    易憑證」及「趙玉華隨身碟資料光碟」所儲存之文件資料、
    法務部調查局臺南市調查處製作之登泰企業社黃泊錫非法載
    運晉通公司事業廢棄物統計表、合峻企業社、登泰企業社、
    晉通化學工業股份有限公司登記資料、京城商業銀行110年7
    月5日京城數業字第1100005110號函暨附件資料(黃泊錫設於
    京城商業銀行之相關帳戶交易明細）、臺南市○區○○段00000
    0000地號土地地籍資料、黃泊錫戶籍暨前科資料、黃泊錫、
    陳家銘、王清原、邱平順在押紀錄等事證為據。原審認為抗
    告人所涉聲請書所載犯行，依自由證明之程度，罪嫌重大，
    已具備「相當理由」可認如附件聲請書扣押標的欄所示之銀
    行帳戶存款債權及不動產，確可供為犯罪所得沒收或追徵執
    行之保全扣押。準此，聲請意旨以保全沒收與追徵之必要，
    向原審法院聲請扣押裁定，經核於法無違，應予准許。
　㈡因本件抗告人犯罪嫌疑所得為新台幣（下同）1,244萬2,059
    元，扣除附件土地部分公告現值708萬3,846元，尚餘535萬8
    ,213元，應於附件所示金融帳戶内扣除後扣押。
四、抗告意旨略以：
  ㈠有關共同正犯犯罪所得之沒收、追徵、追繳，最高法院已改
    採應就各人所分得者為之之見解，本件抗告人與陳家銘為共
    同正犯，對於共同違反廢棄物清理法之犯罪行為，所得有明
    確分配，此觀檢察官起訴書第282頁附表二編號1所得報酬欄
    位記載「黃泊錫以汙泥每公斤10元，而鐵桶或塑膠桶以每公
    斤12元委由陳家銘清運」可知，則縱使抗告人取得之報酬共
    計
　　1,244萬2,059元，然並非全由抗告人收取，原裁定未計算各
    別犯罪所得，以總數扣押抗告人之財產，即有未洽。
　㈡再者，晉通公司給予抗告人之1,244萬2,059元中，有600萬元
    左右是晉通公司委請抗告人處理離型紙之費用，此類離型紙
    依規定係屬可資源回收再利用之範圍，非屬廢棄物清理法涉
    及刑事責任之問題，應不屬犯罪所得扣押之範疇。
  ㈢附件土地係屬多人共有，為恐影響其他共有人權利，抗告人
    擬提出高雄市○○區○○段00000地號土地作為替代扣押之標的
    （3塊土地公告現值均為1900元/平方公尺，土地面積分別為
    2111.35、2111.56、2111.44平方公尺)，上開3筆土地公告
    現值分別為4,011,565元、4,011，964元、4,013,636元，合
    計12,037,165元，應有足夠價值替代上開土地及原裁定附表
    一編號2登泰企業社黃泊錫於京城銀行帳號00000000000000
    中1,613,350元存款之扣押。
　㈣綜上，抗告人懇請鈞院撤銷原裁定，另為適當裁定。
五、經查：　　　　　　
  ㈠本案調查報告記載黃泊錫、楊淑媚、陳家銘、王清原、邱平
    順等人共同違反廢棄物清理法等罪，足見本案之犯罪乃屬共
    犯結構，共犯人數眾多，如何分配犯罪所得，尚未釐清；再
    者，關於陳家銘之不法所得究竟幾何，起訴書並無具體說明
    （本院卷第29至40頁），況陳家銘為抓斗車司機，衡情難認
    其能分得高額不法所得，自難以陳家銘為共犯即為抗告人有
    利之認定。
　㈡抗告人雖辯稱有600萬元左右是晉通公司委請抗告人處理離型
    紙之費用，非屬廢棄物清理法刑事責任之問題，然此部分究
    竟是否如抗告人所述，有待本案嚴格證明之實體審究，亦難
    以此為有利抗告人之認定，而遽論此不屬犯罪所得扣押之範
    疇。
　㈢原裁定准許保全扣押之標的，如上所述，因本件關於抗告人
    之分配犯罪所得，尚未究明，且上開扣押不動產之實際價值
    為何？有無設定抵押權或其他負擔等節，均未見說明，抗告
    人請求替代之不動產，亦無任何資料供參，難認有何替代之
    必要。　　　　
六、綜上所述，抗告人以上開理由提起抗告，請求撤銷本案保全
    扣押，尚屬無據。本院經核原裁定認事用法，並無違誤，抗
    告意旨仍執前詞，提起抗告，指摘原裁定不當，為無理由，
    應予駁回。
七、依刑事訴訟法第412條，裁定如主文。
中　　華　　民　　國　　110 　年　　8　　月　　31　　日
                  刑事第五庭    審判長法　官  蔡廷宜
                                      法　官  蔡川富
                                      法　官  翁世容
以上正本證明與原本無異。
不得再抗告。
                                      書記官  顏惠華  
中　　華　　民　　國　　110 　年　　8　　月　　31　　日